【裁判字號】    99,上訴,353
【裁判日期】    990225
【裁判案由】    違反槍砲彈藥刀械管制條例
【裁判全文】
臺灣高等法院高雄分院刑事判決         99年度上訴字第353號
上  訴  人
即  被  告  甲○○
上列上訴人因違反槍砲彈藥刀械管制條例案件，不服臺灣高雄地
方法院98年度訴字第1328號中華民國98年12月25日第一審判決（
起訴案號：臺灣高雄地方法院檢察署97年度偵字第25021 號），
提起上訴，本院判決如下：
     主  文
上訴駁回。
     理  由
一、按「不服地方法院之第一審判決而上訴者，應向管轄第二審
    之高等法院為之。上訴書狀應敘述具體理由。上訴書狀未敘
    述上訴理由者，應於上訴期間屆滿後20日內補提理由書於原
    審法院。逾期未補提者，原審法院應定期間先命補正」、「
    第二審法院認為上訴書狀未敘述理由或上訴有第362 條前段
    之情形，應以判決駁回之。但其情形可以補正而未經原審法
    院命其補正者，審判長應定期間先命補正」，刑事訴訟法第
    361 條、第367 條分別定有明文。職是，不服地方法院之第
    一審判決而上訴者，其上訴書狀應敘述具體理由，至於上訴
    理由是否具體，係屬第二審法院審查範圍，則不在命補正之
    列，此參照上開條文之修正理由自明。
二、再所稱具體理由，係指須就不服之判決為具體之指摘而言，
    如僅泛稱原判決認事用法不當或採證違法、判決不公等，均
    非具體理由（法院辦理刑事訴訟案件應行注意事項第162 點
    參照）。復按「所謂具體理由，必係依據卷內既有訴訟資料
    或提出新事證，指摘或表明第一審判決有何採證認事、用法
    或量刑等足以影響判決本旨之不當或違法，而構成應予撤銷
    之具體事由，始克當之（例如：依憑證據法則具體指出所採
    證據何以不具證據能力，或依憑卷證資料，明確指出所為證
    據證明力之判斷如何違背經驗、論理法則）；倘僅泛言原判
    決認定事實錯誤、違背法令、量刑失之過重或輕縱，而未依
    上揭意旨指出具體事由，或形式上雖已指出具體事由，然該
    事由縱使屬實，亦不足以認為原判決有何不當或違法者（例
    如：對不具有調查必要性之證據，法院未依聲請調查亦未說
    明理由，或援用證據不當，但除去該證據仍應為同一事實之
    認定），皆難謂係具體理由，俾與第二審上訴制度旨在請求
    第二審法院撤銷、變更第一審不當或違法之判決，以實現個
    案救濟之立法目的相契合，並節制濫行上訴」（最高法院97
    年度臺上字第892 號判決意旨參照）。是如上訴理由書狀並
    未依據卷內訴訟資料，具體指摘原判決認事用法有何違法或
    不當之情形，即屬上訴未敘述具體理由。又上訴書狀未敘述
    具體理由者，其上訴即屬於刑事訴訟法第362 條前段所定「
    上訴不合法律上之程式」之情形，第二審法院自應依同法第
    367 條之規定，以判決駁回之。
三、本案上訴人即被告（下稱被告）甲○○不服原審判決提起上
    訴，其上訴書所載理由略謂：被告犯後迭於警、偵訊及原審
    坦承犯行，態度良好，且被告係因好奇始向曾奎豪購買槍枝
    、子彈把玩2 小時，即深受良心譴責，心生悔悟，而起意退
    還原物予曾奎豪，終又因擔心曾奎豪持槍犯案，始再度取回
    槍枝，顯見被告良知未泯秉性善良，殊堪憫恕。又被告到案
    後，積極配合警方辦案之需，全盤供出被告所知之一切而破
    獲販賣槍、彈集團，對社會治安之維護及犯罪之防範，業已
    盡棉薄之力。再被告3 歲喪父，寡母養育被告成人後，今竟
    罹子宮內膜癌，而被告高齡97歲之外婆，亦罹有直腸癌，其
    等均賴被告1 人扶養，為此爰請審酌上情並慮及本件法重情
    輕，對被告從輕量刑等語。經查：
  (一)本件原判決就檢察官起訴被告明知可發射子彈具有殺傷力之
    改造手槍及具殺傷力之子彈，非經中央主管機關許可，不得
    持有，竟基於非法持有改造手槍、子彈之犯意，於民國97年
    3 月間某日，在高雄市○○區○○路、建興街口處，以新臺
    幣5 萬元之代價向案外人曾奎豪購買取得具殺傷力之仿BERE
    TTA 廠M9型半自動手槍之改造手槍1 支（槍枝管制編號0000
    000000，含彈匣1 個）及子彈5 顆（含口徑9mm 制式子彈3
    顆、金屬彈殼組合直徑8.8 ±0.5mm 金屬彈頭而成非制式子
    彈2 顆），同日甲○○因反悔不想要，遂於近2 小時後將上
    開槍枝及子彈交予曾奎豪保管，希望曾奎豪能退還價金5 萬
    元，惟因曾奎豪表示沒錢，遲遲未退還價金，甲○○擔心上
    開槍枝及子彈被拿去犯案，而於97年8 月23日在高雄縣鳳山
    市○○路附近，向曾奎豪取回上開槍枝及子彈，並將之藏放
    於甲○○位於高雄縣鳳山市○○○路200 巷29號居所，而非
    法持有之犯行，業已罪證明確，且為累犯，爰依槍砲彈藥刀
    械管制條例第8 條第4 項、第12條第4 項，刑法第11條前段
    、第55條、第47條第1 項、第59條、第42條第3 項前段、第
    38條第1 項第1 款等規定，判處被告罪刑，業已詳敘其認定
    之依據及所憑之理由，經核並無違誤。
  (二)關於刑之量定，係實體法上賦予法院得為自由裁量之事項，
    倘其未有逾越法律所規定之範圍，或濫用其權限，即不得任
    意指摘為違法。且在同一犯罪事實與情節，如別無其他加重
    或減輕之原因，下級審量定之刑，亦無過重或失輕之不當情
    形，則上級審法院對下級審法院之職權行使，原則上應予尊
    重（最高法院75年度臺上字第7033號判例意旨，及85年度臺
    上字第2446號判決意旨可資參照）。被告雖執上開情詞而為
    原判決量刑不當之主張，然原判決就被告上揭犯行，綜合被
    告及證人黃俊議之證述，因認被告持有前開經查獲之槍枝、
    子彈之意願不強，時間非長，且未持該等槍、彈從事不法行
    為，無人因此受害；又被告於被查獲後，向警方提供之情資
    ，的確協助警方查獲案外人林榮鎮持有槍、彈，並加快警方
    對曾奎豪等人之偵查速度。而被告所犯槍砲彈藥刀械管制條
    例第8 條第4 項非法持有可發射子彈具有殺傷力之改造手槍
    罪，其法定本刑為3 年以上10年以下有期徒刑，併科新臺幣
    700 萬元以下罰金，與被告之犯罪情狀相較，實屬情輕法重
    ，爰認被告犯情足堪憫恕，在客觀上顯然足以引起一般同情
    ，認為縱使科以最低刑度仍嫌過重，爰依刑法第59條規定，
    酌減其刑。復審酌依刑法第57條量刑標準，以槍枝、子彈均
    屬高度危險之物品，被告竟無故持有，嚴重危害社會治安，
    惟被告犯後坦承犯行，尚具悔意，且未以所持之槍枝、子彈
    為犯罪行為等一切情狀，量處被告有期徒刑1 年8 月，併科
    罰金新臺幣5 萬元，罰金部分並依刑法第42條第3 項前段之
    規定，諭知易服勞役之折算標準。經核原判決量刑尚稱允當
    ，並無失輕、過重或違反比例原則、平等原則或公平正義之
    情形。
  (三)被告雖又主張：其有罹癌之寡母及外婆須賴其1 人扶養等語
    。然核其此部分所述，無非係以其有此等事由，而請求第二
    審法院減輕其刑，並非依據卷內既有訴訟資料或提出新事證
    ，指摘或表明原判決之認事、用法或量刑，有足以影響判決
    本旨之違法或不當之具體理由。
四、綜上，被告前揭上訴意旨，既非依據卷內訴訟資料，具體指
    摘原判決認事用法或量刑有何違法或不當之情形，顯屬上訴
    未敘述具體理由，核之上揭說明，應認其上訴違背法律上之
    程式，自應予以駁回。
五、依刑事訴訟法第367 條前段、第372 條，不經言詞辯論，逕
    為判決如主文。
中    華    民    國    99    年    2     月    25    日
                  刑事第一庭    審判長法  官 翁慶珍
                                      法  官 黃仁松
                                      法  官 徐美麗
以上正本證明與原本無異。
如不服本判決應於收受本判決後10日內向本院提出上訴書狀，其
未敘述上訴理由者，並得於提起上訴後10日內向本院補提理由書
狀（均須按他造當事人之人數附繕本）「切勿逕送上級法院」。
中    華    民    國    99    年    2     月    25    日
                                      書記官 賴梅琴

司法院資訊處製作；財團法人民間司法改革基金會備份。
